【裁判字號】    97,聲,3213
【裁判日期】    971231
【裁判案由】    聲請撤銷羈押
【裁判全文】
臺灣桃園地方法院刑事裁定              97年度聲字第3213號
聲  請  人
即  被  告  甲○○○○○○○○.
選任辯護人  林盛煌律師
上列被告因違反毒品危害防制條例案件（97年度訴字第1002號）
，聲請撤銷羈押及聲請具保停止羈押，本院裁定如下：
    主  文
聲請駁回。
    理  由
一、聲請意旨略以：（一）檢察官起訴被告無非以共同被告文清
    弘之供述，然文清弘雖曾受朋友請託，接送過被告，但雙方
    並無任何購買毒品之委託或交易，依共犯文清弘之供述作為
    依據顯然不足，被告是否確有涉毒品危害防制條例犯行重大
    仍不明確。（二）被告雖為日本籍之人，然其配偶日前因本
    案審理之必要，在臺北市○○區○○路3 段97號5 樓之2 租
    賃房屋，故被告在臺灣非無固定住居所，以限制住居之方式
    即可作為替代手段。（三）被告於偵查中遭羈押2 月後提起
    公訴，顯見本案已無證據遭被告湮滅或偽造，況且，本案其
    餘被告文清弘、曾超群、王釗峰、秦子洋均已到案供述完畢
    ，被告與渠等並無串證之必要。至於案外人KISHIMOTO SHIN
    ICI 目前在何處或其所為行為，被告皆不知悉，更無從與其
    勾串，因此並無羈押之必要。（四）被告自民國97年8 月6
    日起羈押迄今，每次辯護人前往律見，被告均一再表示其牙
    齦發炎腫痛未獲改善，又被告有顎骨骨膜炎方面之疾病，造
    成頸部轉動困難，若不及時治療有壞死可能。為此，爰聲請
    撤銷羈押，若倘有刑事訴訟法第101 條第1 項之羈押要件，
    仍請衡量被告之身體狀況，依刑事訴訟法第114 條第3 款規
    定，聲請具保聲請停止羈押。
二、按被告經法官訊問後，認為犯罪嫌疑重大，而有左列情形之
    一，非予羈押，顯難進行追訴、審判或執行者，得羈押之︰
    (一)逃亡或有事實足認為有逃亡之虞者，(二)有事實足認為有湮
    滅、偽造、變造證據或勾串共犯或證人之虞者，(三)所犯為死
    刑、無期徒刑或最輕本刑為5 年以上有期徒刑之罪者；被告
    及得為其輔佐之人或辯護人，得隨時具保，向法院聲請停止
    羈押；羈押之被告，有左列情形之一者，如經具保聲請停止
    羈押，不得駁回：...(三)現罹疾病，非保外治療顯難痊癒者
    ，刑事訴訟法第101 條第1 項、第110 條第1 項、第114 條
    第3 款分別定有明文。又關於羈押與否之審查，其目的僅在
    判斷有無實施羈押強制處分之必要，並非認定被告有無犯罪
    之實體審判程式，故關於羈押之要件，無須經嚴格證明，以
    經釋明得以自由證明為已足；至於被告是否成立犯罪，乃本
    案實體上應予判斷之問題，而有無羈押被告之必要，係屬為
    保全被告使訴訟程式得以順利進行，或為保全證據或為保全
    對被告刑罰之執行目的，而對被告實施人身強制處分權，故
    審酌被告有無羈押之必要，除被告犯罪嫌疑已屬重大外，自
    當基於訴訟進行程度、犯罪性質、犯罪實際情狀及其他一切
    情事，審慎斟酌有無上開保全或預防目的，依職權妥適裁量
    ，俾能兼顧國家刑事追訴、刑罰權之順暢執行及人權保障。
    至所謂犯罪嫌疑重大，係指就現有之證據，足認被告成立犯
    罪之可能性甚大而言。
三、經查：
  (一)被告所涉違反毒品危害防制條例第4 條第2 項之意圖營利販
    入第二級毒品、運輸第二級毒品罪，前於97年10月3 日經法
    官訊問後，被告雖否認上開犯行，然有證人即共同被告文清
    弘、秦子洋、曾超群、王釗鋒及證人胡子壬之證述，又有旅
    客入出境記錄查詢2 份、入出境資訊連結作業查詢1 份、扣
    案之甲基安非他命及內政部警政署刑事警察局鑑定書附卷可
    佐，足認其犯罪嫌疑重大。且被告為日本籍人士，有逃亡之
    虞；又所涉為最輕本刑5 年以上有期徒刑之罪，有刑事訴訟
    法第101 條第1 項第1 款、第3 款之事由，非予羈押顯難進
    行審判、執行，而有羈押之必要，應以羈押，並於當日執行
    在案。況且，以所犯為死刑、無期徒刑或最輕本刑為5 年以
    上有期徒刑之罪為羈押原因者，此款羈押理由之目的並在於
    進行追訴、審判及確保刑之執行，因重罪相較於輕罪而言，
    被告可能期待的刑罰制裁較為嚴厲，規避刑罰執行之誘因也
    隨之增加，因而可認有羈押之必要。是以，經本院審酌被告
    犯罪嫌疑重大，及該案之案情、犯罪事實之釐清、被害法益
    侵害程度及對社會之影響，衡諸比例原則，尚無法以具保替
    代羈押之有效性，自有羈押之必要，應予羈押。
  (二)至於，被告雖稱其配偶日前因本案審理之必要，在臺北市○
    ○區○○路3 段97號5 樓之2 租賃房屋，主張其無逃亡之虞
    云云，然被告為日本籍人士，雖在臺有租賃房屋，然外籍人
    士在臺租屋居住本有機動性，隨時可退租或逕行搬離租屋處
    ，與本國籍人士且有固定住居所之情形顯不相同，故以被告
    為日本籍人士，雖因本案案發後在臺租屋，仍難認被告無逃
    亡之虞，是被告仍符合刑事訴訟法第101 條第1 項第1 款之
    事由。又被告亦有刑事訴訟法第10 1條第1 項第3 款之事由
    ，而有羈押之必要，已如前述，業經審酌羈押之強制處分必
    要性，其所辯本案不符合羈押事由，應予撤銷羈押或得以限
    制住居方式代替羈押云云，洵屬無據，不足為取。
  (三)再者，被告所指其牙齦發炎腫痛未獲改善，又被告顎骨骨膜
    炎方面之疾病，造成頸部轉動困難，若不及時治療有壞死可
    能一節，經本院向臺灣桃園看守所函查：被告在所內就醫情
    形？有何病症？所內是否能給予適當治療？被告稱有「牙齦
    發炎腫痛」及「顎骨骨膜炎」在所內是否有上開病症就醫之
    紀錄？是否能給予適當治療？有無刑事訴訟法第114 條第3
    款「非保外治療顯難痊癒」之情形？經臺灣桃園看守所函覆
    稱：「牙醫師看診後表示：下顎左側小臼齒牙齦炎已完成治
    療，照理已完全無症狀，若有症狀，可前來就診，家醫科醫
    師看診後表示：有高血壓及腎結石病史，可於本所家醫科治
    療」等語；嗣又函覆稱：「經醫師看診後表示：該員目前僅
    有皮膚疾病及上呼吸道急性感染，無其餘重大疾患不適，建
    議門診追蹤即可。依法務部87年2 月17日法87矯字第000370
    號函示各看守所對於羈押被告依刑事訴訟法第114 條第3 款
    規定，具保聲請停止羈押之案件，於法院查詢時因判斷是否
    現患疾病非保外治療難痊癒屬法院職權，各所謹函轉醫師診
    斷或證明即可，不宜擅自判斷加註非保外治療顯難痊癒字樣
    」等語，有臺灣桃園看守所97年11月17日桃所衛字第097990
    2847號函及97年12月10日桃所衛字第0979903119號函各1 份
    附卷可稽。又本院於97年12月31日訊問被告身體狀況，被告
    陳稱：（問：身體狀況如何？）牙齒一直不好，還缺牙，沒
    有食慾，因為每天身體會痛，每天吃3 次止痛藥，（問：身
    體哪裡痛？）牙齒、肝臟，（問：身體痛是指肝臟痛？）是
    ，（問：在看守所內是否就牙齦發炎治療過？）有，但是看
    守所內醫生跟我說我的牙齒因是植入的植牙，裡面的膿無法
    完全治療，所以我一直吃止膿的藥，每天要吃20粒的藥，（
    問：吃完藥以後，化膿情形是否有減緩？）有，（問：在看
    守所內有無就高血壓及腎結石看診？）有看，但只有量血壓
    ，只有吃3 天的藥，（問：身上還有無其他不適？）身上長
    濕疹等語（詳本院97年度訴字第1002號案件97年12月31日訊
    問筆錄第2 、3 頁）。綜上桃園看守所函覆意旨及被告所述
    身體狀況，則被告所患疾病，於看守所內已有醫師診斷，並
    開要治療，且病情已獲得控制，實難認有非保外治療顯難痊
    癒之情形存在，且本案亦不屬最重本刑為3 年以下有期徒刑
    、拘役或專科罰金之罪，復無懷胎5 月以上或生產後2 月未
    滿情事，核無刑事訴訟法第114 條各款所定不得駁回具保聲
    請停止羈押之情形。是其聲請具保停止羈押，亦屬無據，委
    不可採。
  (四)是依上揭說明，本案被告原羈押原因仍存在，復核無刑事訴
    訟法第114 條各款之情形，本院認其羈押原因尚未消滅，且
    有繼續羈押之必要性，無法以具保使之消滅。是被告聲請撤
    銷羈押及具保停止羈押部分，均屬無據，應予駁回。
四、依刑事訴訟法第220條裁定如主文。
中    華    民    國    97    年    12    月    31    日
                  臺灣桃園地方法院刑事第八庭
                      審判長法  官  林惠霞
                            法  官  張瓊華
                            法  官  張明儀
以上正本證明與原本無異。
如不服本裁定，應於裁定送達後5 日內向本院提出抗告狀。
                            書記官  邱仲騏
中    華    民    國    97    年    12    月    31    日


司法院資訊處製作；財團法人民間司法改革基金會備份。
